臺灣臺南地方法院民事判決
110年度簡上字第12號
上  訴  人  鄭淵旗  
被  上訴人  楊雯琇  

訴訟代理人  王士豪律師
複  代理人  江佩珊律師
上列當事人間請求返還借款事件，上訴人不服本院新市簡易庭民
國109年12月7日所為第一審判決（109年度新簡字第443號）提起
上訴，經本院於110年3月3日言詞辯論終結，判決如下：
    主    文
上訴駁回。
第二審訴訟費用由上訴人負擔。
    事    實
壹、被上訴人於原審起訴及於本院主張：兩造原為男女朋友，被
    上訴人曾分別於民國108年3月8日、同年3月9日、同年3月24
    日、同年6月9日借款新臺幣（下同）20萬元、20萬元、15萬
    元、5萬元予上訴人，共計60萬元。上訴人已分別於108年8
    月21日、同年9月17日還款2萬元、1萬元，且上訴人曾替被
    上訴人代墊改裝汽車零組件及出國旅遊等支出，故兩造合意
    扣除上開費用後，以41萬元作為借款未償之債務總額，然經
    被上訴人多次與上訴人商討還款事宜，上訴人迄今仍未還款
    。被上訴人於109年5月25日寄發存證信函至上訴人戶籍地址
    ，催告上訴人應於1個月內返還全部借款，該存證信函於同
    年5月28日送交安定郵局招領，嗣仍因招領逾期而遭退回，
    該存證信函於同年5月28日辦妥招領後，已置於上訴人可隨
    時領取郵件、了解其內容之客觀狀態，屬上訴人可支配範圍
    內，應認該催告通知已送達上訴人而發生效力，被上訴人於
    1個月催告期限屆至時即109年6月29日起，即可要求上訴人
    給付未償還之41萬元借款。如鈞院認定上開招領逾期退回之
    存證信函不生送達效力，則被上訴人以起訴狀再次催告上訴
    人返還上開41萬元借款。爰依消費借貸之法律關係，請求上
    訴人應給付被上訴人41萬元，及自起訴狀繕本送達翌日起至
    清償日止，按週年利率百分之5計算之利息。
貳、上訴人則以：兩造前於107年12月至108年9月止，為同居之
    男女朋友關係，互有金錢往來，但上訴人未曾向被上訴人借
    款，且由被上訴人提出存摺影本可知被上訴人習慣在轉帳時
    註記匯款原因，然被上訴人匯款系爭60萬元予上訴人，均未
    註記借貸或類似字眼，足證被上訴人並非基於借貸關係而匯
    款。再者，綜觀兩造對話紀錄內容，係在討論兩造互相花在
    對方身上多少錢，而非上訴人對被上訴人負有債務之意，被
    上訴人僅以隻字片語圖以證明兩造有借貸合意，實已忽略對
    話之整體脈絡與前後語境，無足採信，被上訴人依消費借貸
    之法律關係訴請上訴人返還借款，即屬無據。
參、原審判決上訴人應給付被上訴人41萬元，及自109年8月18日
    起至清償日止，按週年利率百分之5計算之利息，上訴人提
    起上訴，並聲明：原判決廢棄。被上訴人在第一審之訴駁回
    。被上訴人答辯聲明：上訴駁回。
肆、兩造不爭執之事實：
一、兩造原為男女朋友關係。被上訴人於兩造交往期間之108年3
    月8日、同年3月9日、同年3月24日、同年6月9日分別匯款20
    萬元、20萬元、15萬元、5萬元予上訴人，匯款金額共計60
    萬元（下稱系爭60萬元）。
二、兩造間LINE通訊軟體對話紀錄內容如下：
（一）109年1月14日：　　　
      被上訴人：　　　
　　　突然想到你（指上訴人）要還完42萬不就要好幾年？可以
      想個辦法嗎？你之前貸款還完可以再去處理嗎？
　　  上訴人：
　　　不是41萬嗎？怎麼又變42？那時我們算多少，後來我還有
      轉了15,000現金給妳（指被上訴人）沒算到嗎，我的貸款
      還要好幾年才能還完，在這之前只能慢慢跟(應為給)妳，
      然後出國的還沒跟妳算，能趕快給妳我會想慢慢拖嗎？我
      也不想再跟妳有任何牽扯好嗎！還有車保養的錢換電瓶的
      也還沒算到…。
　　　被上訴人：
　　　然後輪匡(應為框)多少我記得7,000。
　　　上訴人：
　　　不好意思輪框25,000、輪胎10,000、工資4,000。
　　　被上訴人：
　　　哦哦對了，輪匡(應為框)幾寸？那卡鉗是6還8萬。
　　　上訴人：
　　　輪框好像是18寸，卡鉗66,000。
　　　被上訴人：
　　　哦哦哦對方向盤是我付的。
　　　上訴人；
　　　方向盤我先跟妳借的，後來我有給妳，我非常確定方向盤
      是我付的，25,000。
　　　被上訴人：
　　  抱歉，對，總共116,500。
　　　上訴人：
　　　116,500是怎麼算？
　　　被上訴人：
　　　輪框加卡鉗、方向盤啊，我算錯嗎？……那卡鉗66,000、輪
      子共39,000、方向盤25,000、出國我的11,000，再加上你
      轉給我的30,000，總共171,000，剪(應為減)你要給我60
      萬，總共要還我429,000。
　　　上訴人：
　　　妳算術真的很差。
　　　被上訴人：
　　　我今天刷存簿看到借你60,000(應係600,000)嚇到，600,0
      00。
　　　上訴人；
　　　沒有60哦，妳算錯了，妳再仔細算一下。
　　　被上訴人：
　　　3/8兩筆100,000、3/9兩筆100,000、3/24一筆100,000、3
      /24一筆50,000、6/9一筆50,000，我本子這樣，所以60萬
      ，所以還410,000。
　　　上訴人： 
　　　不可能60萬，妳算錯了。
（二）109年5月20日
　　　上訴人：
　　　從頭到尾我沒有躲!所有對話跟當初所有的一切我都留著!
      請你搞清楚我並沒有跟妳借款!男女之間花在對方身上的
      要算清楚!麻煩妳也跟我算清楚一點!再來帶人到我家按鈴
      是吧？請問妳是在恐嚇？
　　　被上訴人：
　　  請問你花我身上有60萬嗎？要算清楚呀!我們一筆一筆算
      。
伍、得心證之理由：
    本案爭執之關鍵在於：被上訴人是否基於兩造間消費借貸之
    合意，將系爭60萬元匯給上訴人？經查：
一、按當事人主張有利於己之事實者，就其事實有舉證之責任，
    民事訴訟法第277條前段定有明文。當事人主張有金錢借貸
    關係存在，須就其發生所須具備之特別要件即金錢之交付及
    借貸意思表示互相一致負舉證之責任，若僅證明有金錢之交
    付，未證明借貸意思表示互相一致者，尚不能認為有金錢借
    貸關係存在（最高法院81年度台上字第2372號民事裁判意旨
    參照）。被上訴人主張其係基於兩造間消費借貸之合意，將
    系爭60萬元匯給上訴人，上訴人則承認被上訴人有將系爭60
    萬元匯給上訴人，惟否認被上訴人係基於兩造間消費借貸之
    合意而匯款，依上開說明，自應由被上訴人就其係基於兩造
    間消費借貸之合意而將系爭60萬元匯給上訴人之有利於己之
    事實負舉證責任。
二、被上訴人主張其係基於兩造間消費借貸之合意而將系爭60萬
    元匯給上訴人，業據提出兩造不爭執之事實二（一）所示10
    9年1月14日兩造間LINE通訊軟體對話紀錄為證，依該對話紀
    錄內容可知，被上訴人表示其有借60萬元給上訴人時（被上
    訴人：我今天刷存簿看到借你600,000），上訴人並未否認
    被上訴人有基於兩造間消費借貸之合意交付款項予上訴人，
    僅辯稱被上訴人交付之款項沒有60萬元，被上訴人算錯了云
    云（上訴人：沒有60哦，妳算錯了，妳再仔細算一下），若
    如上訴人所言，被上訴人未曾基於兩造間消費借貸之合意交
    付任何款項予上訴人，則被上訴人表示其有借60萬元給上訴
    人時，上訴人豈有不否認被上訴人曾基於兩造間消費借貸之
    合意交付款項予上訴人之理？被上訴人主張其係基於兩造間
    消費借貸之合意而將系爭60萬元匯給上訴人，應可採信。上
    訴人主張被上訴人未曾基於兩造間消費借貸之合意交付任何
    款項予上訴人云云，不足採信。
三、從上開109年1月14日兩造間LINE通訊軟體對話紀錄內容亦可
    知，被上訴人要求上訴人還42萬元時（被上訴人：突然想到
    你要還完42萬不就要好幾年？可以想個辦法嗎？），上訴人
    自己承認兩造曾經結算，結算結果是上訴人尚欠被上訴人41
    萬元（上訴人：不是41萬嗎？怎麼又變42？那時我們算多少
    ），而上訴人並未說明上開對話內容，兩造係就何款項進行
    結算，且結算結果是上訴人要還被上訴人41萬元，自應以被
    上訴人主張上開對話內容係兩造就系爭60萬元借款進行結算
    ，兩造結算結果，於扣除上訴人已分別於108年8月21日、同
    年9月17日還款2萬元、1萬元，且上訴人曾替被上訴人代墊
    改裝汽車零組件及出國旅遊等支出後，上訴人尚應償還被上
    訴人41萬元借款為可採。
陸、綜上所述，被上訴人係基於兩造間消費借貸之合意交付系爭
    60萬元予上訴人，兩造曾就系爭60萬元借款進行結算，結算
    結果，上訴人尚欠被上訴人41萬元。從而，被上訴人依消費
    借貸之法律關係，請求上訴人給付41萬元，及自起訴狀繕本
    送達之翌日即109年8月18日起至清償日止，按週年利率百分
    之5計算之利息，為有理由，應予准許。原審為被上訴人勝
    訴之判決，於法並無違誤。上訴意旨指摘原判決不當，求予
    廢棄改判，為無理由，應駁回其上訴。
柒、本件判決基礎已臻明確，兩造其餘攻擊防禦方法與舉證，經
    審核結果，均不能動搖該基礎，且與本件事實之認定無涉，
    自無庸一一贅述，附此敘明。
捌、據上論結，本件上訴為無理由，依民事訴訟法第436條之1第
    3項、第449條第1項、第78條，判決如主文。
中　　華　　民　　國　　110 　年　　3 　　月　　17　　日

                民事第二庭    審判長法　官　林福來

                                    法　官　王參和

                                    法　官　蘇正賢
正本係照原本作成。
不得上訴
中　　華　　民　　國　　110 　年　　3 　　月　　17　　日
                                    書記官　林容淑